臺灣高等法院臺南分院民事判決　九十一年度上字第八六號　Ｊ
　　　上　訴　人　甲　○　○
　　　被 上 訴人　乙　○　○.
右當事人間請求給付工程款事件，上訴人對於中華民國九十一年三月十八日臺灣臺南
地方法院九十年度訴字第一九三三號第一審判決提起上訴，本院判決如左：
    主    文
上訴駁回。
第二審訴訟費用由上訴人負擔。
    事    實
甲、上訴人方面：
一、聲明：
（一）原判決廢棄。被上訴人應給付上訴人新台幣（下同）二百五十五萬七千元，及
　　　自起訴狀繕本送達翌日起至清償日止，按週年利率百分之五計算之利息。
（二）願供擔保請准宣告假執行。
二、陳述：除與原判決記載相同者，茲引用之外，補稱：
（一）原判決捨契約文字而以下列理由解釋立約時之真意，認為承攬契約之主體為「
      英靈廟」與上訴人，被上訴人非系爭承攬契約之當事人：
  １．台南縣政府寺廟登記證被上訴人為英靈廟之暫代管理人。
  ２．該合約書末頁之上方蓋有「台南縣永康鄉英靈廟圖章」之印文。
  ３．該合約書首頁除記載：立合約人「甲○○」之姓名外，復蓋有「台南縣永康鄉
      英靈廟圖章」之印文，騎縫處亦均蓋有『台南縣永康鄉英靈廟圖章』之印文。
  ４．民國八十四年十二月四日請款收據記載：「茲證明英靈廟重建委員會支付本人
      部分貨款計新台幣壹佰捌拾萬元」等字樣，可知原告係向英靈廟工程委員會請
      求支付款項，益證被告係代表英靈廟而簽立系爭合約。
（二）惟查，原判決將承攬契約之當事人與承攬契約之標的及承攬報酬之付款人混為
      一談，顯有危害交易安全之虞：
  １．本件承攬契約書面上之立合約人欄已明白表示當事人為乙○○與甲○○，自無
      反捨契約文字而更為解釋之必要：
（１）探求當事人之真意以契約之文意有疑義（如辭句模糊，或模棱兩可）為前提：
      「解釋契約，固須探求當事人立約時之真意，不能拘泥於契約之文字，但契約
      文字業已表示當事人真意，無須別事探求者，即不得反捨契約文字而更為曲解
      」最高法院十七年上字第一一一八號著有判例，又「契約之文意有疑義，如辭
      句模糊，或模棱兩可時，固應探求當事人之真意，不得拘泥於所用之辭句，但
      解釋之際，並非必須捨辭句而他求，如契約文字業已表示當事人之真意，無須
      別事探求者，即不能反捨契約文字更為解釋」最高法院八十七年度台上字第二
      六一號判決可資參照。
（２）本件承攬契約書面上首、末頁立合約人欄均已明白表示當事人為乙○○與甲○
      ○，其文意並無辭句模糊，或模棱兩可之情形而有捨契約文字以探求真意之情
      形：
    該合約書末頁之「上方」雖蓋有「台南縣永康鄉英靈廟圖章」之印文，然並非
      蓋於合約書末頁之立合約人欄。
    該合約書首頁立合約人欄雖蓋有「台南縣永康鄉英靈廟圖章」之印文，然該印
      文顯係蓋於騎縫處而非蓋於首頁立合約人欄。
  ２．以契約書上之騎縫處、其他旁白處之印文或以契約書以外之立證方法作為認定
      契約當事人之依據，顯有危害交易安全之虞：
（１）該合約書騎縫處除蓋有「台南縣永康鄉英靈廟圖章」之印文外，更蓋有「陳進
      財」之印文，而陳進財為台南縣永康鄉英靈廟之主任委員（請參見原審九十一
      年二月七日之言詞辯論筆錄第四頁），若契約上之當事人非以立合約人欄為斷
      而以契約書上騎縫處或其他旁白處之印文作為認定契約當事人之依據，則任何
      於契約書上立合約人欄以外蓋章之人均有被解釋契約當事人之危險，顯有危害
      交易安全之虞。
（２）台南縣政府寺廟登記證上被上訴人雖為英靈廟之暫代管理人，然並未於契約書
      上立合約人欄上記載，原判決竟以契約書以外之立證方法解釋契約之當事人，
      則公司負責人以其自己名義所簽訂之契約是否可解釋為係為公司所訂之契約而
      向公司請求履行債務？其理至明。
  ３．本件承攬之標的為「英靈廟重建工程」：
      此從英靈廟重建工程合約書及九十年七月十四日被上訴人委託律師所寄發之存
      證信函乙紙內容直陳「台端（按指甲○○）於八十四年六月二十六日向『乙○
　　　○先生』承包『英靈廟重建工程』，．．．」，均同認為本件承攬契約之當事
　　　人為乙○○與甲○○，而承攬之標的為「英靈廟重建工程」。
  ４．承攬契約之當事人與承攬報酬之付款人及資金來源係屬二事：
      承攬契約成立後定作人是否有錢付款，其付款之資金來源為何、由定作人或定
      作人以外之第三人付款，乃承攬契約成立後之另一債務清償問題，縱以第三人
      資金或由第三人清償債務，亦不得將資金來源者或為債務清償之第三人解釋為
      訂立契約之當事人。
（三）本件契約當事人為乙○○有以下證據：
  １．雙方簽訂之契約上面明確記載立約人係乙○○。文意上十分明確，從而不能以
      探究當事人之真意之方法加以推翻。
  ２．本件契約文字書寫人證人王素貞女士已「經營建設公司十幾年」，且永康市民
      代表大會調解案件之書類皆是王素貞在代市民代表大會主席陳進財先生填寫，
      建設公司書寫工程契約乃日常業務之一，調解案件對於當事人為何人之要求亦
      甚為嚴格，如何會將管理人寫成契約當事人？陳進財本身亦是數家公司之實際
      負責人，為人情練達之士，並非不懂法律之人，其即慣常簽約，不可能將代理
      人記載成當事人，從而陳進財所稱：「因為乙○○是管理人所以寫他的名義」
      等語，並非以乙○○為代理人的意思，而是乙○○本身係當事人，廟方是付款
      人。
  ３．本件蔡淑文大律師台南三支存證信函第二一八號函指出：「向乙○○先生承包
      「英靈廟重建工程」‧‧‧‧」等語，顯然當事人係乙○○無誤。
  ４．本件契約成立當時英靈廟只是社區間的一間小廟，並無銀行帳戶，此為對造當
      事人所不爭，且經證人陳進財證實，衡諸一般當事人與廟方簽約不會以廟為當
      事人，蓋害怕褻瀆神明之故，試想一旦打官司獲得勝訴，誰敢跟神明過不去，
      去查封香油錢？又有誰如此大膽敢將廟裡的神明查封拍賣，是以本件雖然確實
      係廟宇重建，然而以管理人為契約當事人與常情並無不合之處，原判決逕以廟
      宇之事推論當事人必然不是管理人乙○○，顯屬速斷，其推論除與契約文意不
      相符合外，與民間通常信仰亦不相合。
  ５．依證人陳進財於  鈞院稱：「當時聘請乙○○為總幹事，募款來的錢都交給他
      處理。」等語，則於契約當時以「乙○○」為當事人，於經驗法則顯無違背。
  ６．證人王素貞及陳進財雖表示這是廟裡的事云云，但是並不能因此排除乙○○為
      當事人之可能性。
三、證據：除援用第一審所提證據外，請求訊問證人王素貞、陳進財，並調閱陳進財
    及王素貞之財產歸戶資料及英靈廟所在建築物之使用執照。
乙、被上訴人方面：
一、聲明：如主文第一項所示。
二、陳述：除與原判決記載相同者，茲引用之外，補稱：
（一）被上訴人自八十二年起即擔任系爭英靈廟之管理人，有兩造不爭執之「台南縣
      政府寺廟登記證影本」可稽。八十四年間因社區信徒反映廟宇過小且老舊，委
      員會乃於同年四月十六日組成「英靈廟重建委員會」負責重建事宜，推舉陳進
      財先生擔任主任委員，被上訴人乙○○則擔任總幹事，並募捐重建費用，顯見
      興建廟宇為眾人之事，依被上訴人之身份或財力均不可能以個人身份為之。
（二）重建委員會成立後，有數名包商前來表示要承包重建之工程，為求公平起見，
      委員會決定採投標方式，由各包商將承包底價密封，於各委員見證下，由主任
      委員陳進財拆封，結果上訴人之底價最低始得標，此有證人陳進財於地院之證
      詞可稽。但因部份委員質疑上訴人之履約能力，上訴人甚且帶領吳定男等委員
      前往其興建之廟宇參觀以俾爭取委員之信任，最後委員會始議決交由上訴人興
      建。故由整個作業流程，上訴人亦明知被上訴人為委員會之一員，個人並無決
      定權，其承包工程之對造係廟宇。
（三）委員會決定由上訴人興建後，締約時由陳進財先生之同居人王素貞女士代筆，
      王女士雖知道簽約當事人為廟宇，但認為已蓋用廟宇之大顆印鑑章，不必再特
      別寫明，故僅在立約人處寫下被上訴人姓名，形式上雖不夠嚴謹，但若非以廟
      宇為當事人，何必於契約書正面及第一頁立約人處，第二、三頁騎縫及第四頁
      立約人上方同時蓋用廟宇印章，且以重建委員會主任委員陳進財先生為監約人
      。況事後八十四年十二月四日上訴人書立之收據亦彰明「茲證明英靈廟重建委
　　　員會支付本人部份貸款．．．。此致英靈廟重建委員會」，顯見上訴人亦以廟
　　　宇為契約之當事人，而非被上訴人，被上訴人僅因廟宇管理人之身份才列名契
　　　約罷了。此不僅有陳進財、王素貞證述在卷，且吻合當事人之真意。
（四）至若委由訴訟代理人所發存證信函乙節，當時陳進財夫婦僅拿上訴人之存證信
      函前來，簡單表明並未積欠二百餘萬工程款，且施工不良有漏水情事，委由訴
      訟代理人函覆，故代理人未細究諦約當事人為何，即順著上訴人之語意函覆，
      重點係著眼在表示並無付款義務。故上訴人執此謂締約當事人為被上訴人個人
      顯有誤會。
（五）另上訴人主張締約時因英靈廟尚未有銀行帳戶，沒有資力，故才以被上訴人乙
      ○○為契約之當事人及王素貞女士、陳進財先生之智慮撰寫契約不可能發生如
      此之錯誤，惟英靈廟現有之基地二五九平方公尺係廟宇所有，又有香油錢、信
      徒捐款，並非無資力，建廟之初雖沒有設立銀行專戶，委由被上訴人保管錢財
      ，但八十五年十二月間即在台灣中小企銀開戶，專權專戶支付工程款，故捐款
      由被上訴人暫保管，乃因被上訴人為重建委員會之總幹事，並非該財物為被上
      訴人所有，不能混為一談，況詢諸證人王素貞女士，亦表示締約之初未特別將
      廟宇無銀行戶頭告知，上訴人實無因此捨廟宇而要求與個人締約之情形存在，
      上訴人均係事後穿鑿附會之詞。另證人陳進財雖曾為代表會主席，王素貞女士
      僅國小畢業，雖有處理公司財務之經驗，難期兩人有相當之法律知識，且兩人
      與兩造並無特殊之利害關係，其已明白表示係以廟名義簽約，所以蓋廟印，被
      上訴人為管理委員才列他，自屬持平之言論，堪足採信。
（六）故被上訴人非契約當事人，因契約所生之權利義務係歸屬英靈廟，宜由上訴人
      另行起訴，始為允洽。
三、證據：除援用第一審所提證據外，補提出：台南縣政府寺廟登記證影本、會議紀
    錄影本、收據影本各一份為證。
    理    由
一、本件上訴人起訴主張：被上訴人乙○○於八十四年六月二十六日委託上訴人進行
    英靈廟重建工程，總工程款一千八百一十萬元，後增建內部台度一米高，由上訴
    人補貼十萬元，總價為一千八百二十萬元，其中信徒捐獻一對龍柱三十六萬元及
    給付一千五百二十八萬三千元以外，尚有二百五十五萬七千元未付，屢經請求，
    被上訴人均拒絕清償，為此依雙方所定承攬契約，請求被上訴人給付積欠之二百
    五十五萬七千元及法定遲延利息等語。被上訴人則以：承攬契約之主體為「英靈
    廟」，被上訴人個人並無付款之義務，被上訴人自八十二年起即擔任英靈廟之管
    理人，興建廟宇為眾人之事，依被上訴人之身份或財力均不可能以個人身份為之
    。系爭英靈廟重建工程合約書立約人雖載「乙○○（即被上訴人）甲○○（即上
    訴人）」，惟合約書封面第一、二、三、四頁均同時蓋用英靈廟印章，顯見被上
    訴人係基於管理人身份代表「英靈廟」與上訴人簽約，因契約而衍生之權利義務
    應歸屬「英靈廟」。又工程總價為一千八百一十萬元，廟方僅積欠八十五萬元未
    給付，並非二百五十五餘萬元，且上訴人未依約完工，且已完成部分有重大瑕疵
    ，被上訴人並無付款之義務等語，資為抗辯。
二、上訴人主張其承攬興建英靈廟重建工程，總工程款一千八百一十萬元，後增建內
    部台度一米高，由上訴人補貼十萬元，總價為一千八百二十萬元之事實，為被上
    訴人所不爭，且有英靈廟重建工程合約書在卷可憑，堪信為真實。上訴人復主張
    ：被上訴人為定作人，而系爭工程已完成，其中信徒捐獻一對龍柱三十六萬元及
    被上訴人已給付一千五百二十八萬三千元以外，尚有二百五十五萬七千元未付，
    屢經請求未付等情，則為被上訴人所否認，並以前揭情詞置辯，是本件首應審究
    者為被上訴人是否係系爭承攬契約之當事人。
三、按解釋意思表示，應探求當事人之真意，不得拘泥於所用之詞句，民法第九十八
    條定有明文。如契約之文字已表示當事人之真意，無需別事探求者，固不得捨契
    約文字而為曲解，然苟契約文字文義不明，自有以過去事實及其他一切證據資料
    為斷定標準，以探求當事人立約當時之真意何在之必要（最高法院八十年度台上
    字第一五四一號判決可資參照）。本件上訴人主張其於八十四年六月二十六日與
    被上訴人訂立承攬契約云云，固據其提出「英靈廟重建工程合約書」乙份（下稱
    系爭合約書）為證，惟按寺廟財產為寺廟所有，監督寺廟條例第六條定有明文。
    故寺廟雖未依民法規定為法人之登記，苟依上開條例辦理寺廟登記即有權利能力
    ，最高法院八十年度台上字第四三七號判決意旨參照。而英靈廟已為寺廟登記，
    被上訴人為英靈廟之暫代管理人，有兩造均提出之台南縣政府寺廟登記證乙紙在
    卷可稽，是英靈廟得為權利能力主體，而得為契約當事人，而被上訴人為管理人
    ，自得代表英靈廟從事法律行為。而觀諸系爭合約書末頁處，立合約人除記載：
    「甲方乙○○（即被上訴人）、乙方甲○○（即上訴人）」等字樣外，其上方並
    蓋有「台南縣永康鄉英靈廟圖章」之印文，其首頁除記載：立合約人「乙○○」
    （即被上訴人）之姓名外，復蓋有「台南縣永康鄉英靈廟圖章」之印文，另系爭
    契約之封面及騎縫處亦均蓋有「台南縣永康鄉英靈廟圖章」之印文，此與法人或
    非法人團體訂立契約時均會同時蓋上團體及負責人印鑑之情形相同，是系爭合約
    書上「立合約人」雖僅記載兩造之姓名，惟自系爭合約書之蓋印方式以觀，被上
    訴人辯稱伊係因廟宇管理人之身份才列名契約等語，亦非無據，則被上訴人究係
    以其個人之名義，或本於英靈廟管理人之身分代表英靈廟訂立系爭契合約書，自
    系爭合約書之文字及列名蓋印者以觀，並非明確，自有探求當事人真意之必要。
四、經查：
（一）被上訴人辯稱：八十四年間因社區信徒反映廟宇過小且老舊，管理委員會乃於
      同年四月十六日組成「英靈廟重建委員會」負責重建事宜，推舉陳進財先生擔
      任主任委員，被上訴人乙○○則擔任總幹事，並募捐重建費用，重建委員會成
      立後，有數名包商前來表示要承包重建之工程，為求公平起見，委員會決定採
      投標方式，由各包商將承包底價密封，於各委員見證下，由主任委員陳進財拆
      封，結果上訴人之底價最低始得標，但因部份委員質疑上訴人之履約能力，上
      訴人甚且帶領吳定男等委員前往其興建之廟宇參觀以俾爭取委員之信任，最後
      委員會始議決交由上訴人興建等語，業據其提出會議紀錄影本一份為證，核與
      證人即系爭合約書之監約人陳進財於原審證稱：「因為這廟很小，約五十幾年
      ，社區的人希望能蓋大些有個活動中心，能讓社區的人使用，所以我就向公所
      爭取五百萬，因我是永康市公所代表主席，我作管理委員會主任委員十二、三
      年，簽約是管理委員會開會同意重蓋，管理委員會約有十幾人，並不固定人，
　　　．．．有三、四個包商議價，有開標，是原告（即上訴人）議價最低，．．．
　　　資金來源社區樂捐一千多萬元，確實數目我不知道，香油錢四百多萬，委員共
　　　出三百多萬元」等語（見原審九十一年二月七日言詞辯論筆錄），證人即書寫
　　　系爭合約書之王素貞亦於本院審理中證稱：「這間廟的一樓是活動中心由永康
　　　市公所出錢建造的，地屬英靈廟所有，由陳進財先生為代表會主席爭取五百萬
　　　元來興建活動中心，英靈廟都是募款的，他們都推選陳進財為重建委員會主任
　　　委員」、「（訂立契約）當時所有代表都在現場，．．．，我都是按委員會的
　　　意思寫的」等語相符，且為上訴人所不爭，並經參酌上揭會議記錄：「一、會
　　　議時間：八十四年四月十六日；三、主持人：陳進財；．．五、討論事項：１
      ．成立委員會案及推選執行小組議決：由陳進財先生為主任委員、乙○○先生
      為總幹事全權處理。執行小組：召集人：陳進財、總幹事：乙○○．．２．重
      建委員捐獻金額如后：．．』之記載，應堪信為真實。是英靈廟之重建係屬當
      地社區居民眾人之事，重建事宜均係由英靈廟管理委員會推選之重建委員所主
      導，並非由管理人即被上訴人一人全權決定，堪予認定，則除有特別約定外，
      系爭合約書之當事人應為英靈廟，始符常情。
（二）雖上訴人主張：本件契約成立當時英靈廟只是社區間的一間小廟，並無銀行帳
      戶，衡諸一般當事人與廟方簽約因害怕褻瀆神明之故，並不會以廟為當事人，
      是以本件雖然確實係廟宇重建，然而以管理人為契約當事人與常情並無不合之
      處云云，惟倘若上訴人確因顧及英靈廟沒有帳戶並害怕褻瀆神明而與被上訴人
      個人訂立契約，其訂約當時應會特別言明原委，且會約定募款所得應由英靈廟
      移轉予被上訴人取得後支付，或直接由英靈廟設立專款帳戶支付，以確保兩造
      自身之權益；然證人王素貞於原審結證稱：「工程合書是我寫的，我在廟裡作
      義工，因廟要重蓋，經過管理委員會開過好幾次會，開會通過要跟吳先生簽約
      ，我有在旁邊聽，因為這廟很小間，是社區的人要求要重建，因我書讀的少，
      我以為只要有蓋廟的章就好，且郭先生是管理人，所以就寫他．．」等語（見
　　　原審九十一年二月七日言詞辯論筆錄），於本院審理中亦結證稱：「．．．準
　　　備重建定契約時是以英靈廟名義所以才蓋英靈廟的印信，乙○○是寺廟的管理
　　　人，因此定契約時把他也列進來是以管理人的意思列進來」、「當時所有代表
　　　都在現場，我們的意思只是要當一個證據，我都是按委員會的意思寫的。我只
　　　有國小畢業，又沒有經驗，有關期數都是他們決定的。」「（問：訂約時有沒
　　　有特別強調英靈廟沒有戶頭，所以的錢都由乙○○的戶頭支出？）募款來的錢
　　　都由他（即被上訴人）保管，是否放在他戶頭，我們不清楚，訂約時沒有特別
　　　強調英靈廟沒有戶頭」、「（問：錢有沒有約定交給乙○○支付）沒有，只是
　　　上訴人有什麼事情都找乙○○商量」（見本院九十一年十一月十四日準備程序
　　　筆錄）等語，證人陳進財於原審亦結證稱：「因乙○○是管理人，所以寫他的
　　　名義，．．．因為王素貞認識字，她比較認識字，所以叫她寫。」等語（見原
　　　審九十一年二月七日言詞辯論筆錄），於本院審理中結證稱：「準備重建定契
　　　約時是以英靈廟名義所以才蓋英靈廟的印信，乙○○是寺廟的管理人，因此定
　　　契約時把他也列進來是以管理人的意思列進來。」（見本院九十一年十一月十
　　　四日準備程序筆錄）等語，顯見上訴人當初訂立系爭合約時，並未特別言及因
　　　為英靈廟沒有戶頭，及害怕褻瀆神明，所以必須由被上訴人擔任契約當事人等
　　　情，則衡諸系爭廟宇重建工程之總工程款達千萬元以上，倘若上訴人未特別要
　　　求應由被上訴人個人訂立契約，英靈廟重建委員會亦未委任被上訴人擔任系爭
　　　契約當事人，並擔保支付工程款，被上訴人豈會自任契約當事人，而自負支付
　　　工程款之責，上訴人又豈會在英靈廟未為擔保給付工程款之情形下，逕與被上
　　　訴人訂約；此外，被上訴人提出上訴人於八十四年十二月四日書寫之請款收據
　　　亦記載：「茲證明英靈廟重建委員會支付本人部分貨款計新台幣壹佰捌拾萬元
　　　」等字樣，被上訴人對此收據之真正亦不爭執，由此足知被上訴人請求支付工
　　　程款之對象亦係英靈廟重建委員會，而非被上訴人，則上訴人主張被上訴人為
　　　契約當事人，復未說明其何以向英靈廟請款或英靈廟有何給付工程款之義務，
　　　其上開主張，顯難憑信。
（三）雖上訴人主張：證人王素貞已經營建設公司十幾年，且永康市民代表大會調解
      案件之書類皆是王素貞在代市民代表大會主席陳進財先生填寫，建設公司書寫
      工程契約乃日常業務之一，調解案件對於當事人為何人之要求亦甚為嚴格，如
      何會將管理人寫成契約當事人？陳進財本身亦是數家公司之實際負責人，為人
      情練達之士，並非不懂法律之人，即其慣常簽約，不可能將代理人記載成當事
　　　人云云，惟證人王素貞證稱伊只有國小畢業等語，證人陳進財證稱：定契約時
　　　伊沒有看契約等語（均見本院九十一年十一月十四日準備程序筆錄），為上訴
　　　人所不爭，則證人王素貞既非法律專業人士，其以為蓋上英靈廟之印鑑即足以
　　　代表英靈廟所訂立之契約，亦非無可能，且倘若其非以廟宇為當事人，何必於
　　　契約書封面及首頁立約人處，第二、三頁騎縫及第四頁立約人上方同時蓋用廟
　　　宇印章，並以重建委員會主任委員陳進財先生為監約人，故尚難以證人王素貞
　　　有經營公司、填寫調解書類之經驗，即逕認其僅在立約人處寫下被上訴人姓名
　　　即係以被上訴人為契約當事人之意。
（四）另上訴人指稱：九十年七月十四日被上訴人委託律師所寄發之存證信函內容直
      陳：「台端（指甲○○）於八十四年六月二十六日向『乙○○先生』承包英靈
      廟重建工程．．．」，同認本件承攬契約之當事人為兩造，而與英靈廟無關，
      及英靈廟之起造人為被上訴人云云，然被上訴人為英靈廟之管理人，即得代表
      英靈廟而為法律行為，已如前述，而依該存證信函之內容觀之，非不可解釋為
      被上訴人以英靈廟管理人之身份，為系爭工程而向上訴人主張權利，是該存證
      信函尚不足以為被上訴人個人為系爭承攬契約當事人之證明，又查英靈廟原為
      社區小廟，雖係重建，實係以原來之小廟翻修，並未重新申請建築執造，為上
　　　訴人所不爭執，則上訴人申請調閱使用執照，亦無必要，其此部分之主張，亦
　　　無足取。
（五）綜上各情，系爭重建工程係屬當地社區居民眾人之事，重建事宜係由英靈廟重
　　　建委員會決議作成，資金來源多為信徒所捐獻，上訴人並未證明其於締約之時
　　　有特別言明應由被上訴人個人為契約當事人，被上訴人亦允諾擔任契約當事人
　　　等情，且被上訴人亦係向英靈廟重建委員會請求支付款項，證人王素貞及陳進
　　　財亦均證稱係被上訴人係因擔任廟宇管理人始列名契約等語，足見被上訴人辯
　　　稱：伊係代表英靈廟而簽立系爭合約，英靈廟方為系爭承攬契約之當事人等語
　　　，應堪採信。
五、準此，被上訴人非系爭承攬契約之當事人，從而上訴人依系爭合約書請求被上訴
    人給付工程款二百五十五萬七千元及自起訴狀繕本送達翌日起算之法定遲延利息
    ，為無理由，應予駁回。其假執行宣告之聲請亦失所附麗，應併予駁回。原審為
    上訴人敗訴之判決，並駁回其假執行之聲請，並無不合。上訴意旨指摘原判決不
　　當，求予廢棄改判，為無理由，應予駁回。
六、本件事証已臻明確，兩造其餘主張、陳述及所提之證據，經審酌後認於本院之心
    證及判決結果已無影響，均無庸再予一一論述，附此敘明。
七、據上論結，本件上訴為無理由，依民事訴訟法第四百四十九條第一項、第七十八
    條，判決如主文。
中　　　華　　　民　　　國　　九十一　　年　　 十一　　 月　　　十　　　日
　　　　　　　　　　　　　　　　　　臺灣高等法院臺南分院民事第四庭
~B1審判長法官　林　　金　　村
~B2　　　法官　曾　　平　　杉
~B3　　　法官　袁　　靜　　文
右為正本係照原本作成。
如對本判決上訴，須於判決送達後二十日內向本院提出上訴狀，未表明上訴理由者，
應於上訴後二十日內向本院提出理由書。
中　　　華　　　民　　　國　　九十一　　年　　 十一　　 月　　　十一　　日
~B法院書記官　黃　　文　　生
